【裁判字號】    97,訴,723
【裁判日期】    980122
【裁判案由】    清償借款
【裁判全文】
臺灣嘉義地方法院民事判決               97年度訴字第723號
原      告  丁○○
                        巷10.
                        號
被      告  乙○○
訴訟代理人  楊漢東律師
複代理人    林彥百律師
被      告  丙○○
            甲○○
上列當事人間請求清償債務事件，原告聲請核發支付命令業經被
告異議視為起訴在案，本院於中華民國98年1月8日言詞辯論終結
，判決如下：
    主  文
原告之訴駁回。
訴訟費用由原告負擔。
    事  實 及 理  由
甲、程序方面：
    按訴狀送達後，原告不得將原訴變更或追加他訴。但擴張或
    減縮應受判決事項之聲明者，不在此限，民事訴訟法第255
    條第1項第3款定有明文。查，原告以支付命令請求被告乙○○應給付新台幣（下同）300萬元，及自支付命令送達之翌
    日起至清償日止，依月息壹分按月付息計算之利息。嗣支付
    命令送達後，經被告等於法定期間內聲明異議，原告於本院
    民國98年1月8日言詞辯論期日，當庭以言詞縮減訴之聲明為
    本金部分300萬元，核原告所為係減縮應受判決事項之聲明
    ，參諸前開規定，即為法之所許。
乙、實體方面：
一、原告起訴主張：
（一）被告乙○○於91年2月1日邀同被告即保證人丙○○、甲○○向原告借款300萬元（下稱系爭借款），並立有借據乙
      紙，約定清償期限為92年2月1日，惟屆期被告乙○○並未
      清償，爰依借貸契約及一般保證之法律關係提起本訴，並
      聲明：1.被告乙○○應給付原告300萬元，如對被告乙○○之財產強制執行無效果或不足清償時，由被告丙○○、
      甲○○給付之；2.訴訟費用由被告負擔等語。
（二）對被告抗辯之陳述：被告丙○○已返還原告10萬元，雖未
      表示係利息與否，然同意此部分抵償本金債權；原告未曾
      向被告乙○○表示可將欲清償之借款交予被告丙○○代收
      即可，僅係表示利息部分可交由被告丙○○代為處理，並
      未及本金部分。原告復未委託被告丙○○代其收受被告乙○○欲清償之借款本金，此部分應由被告丙○○舉證證明
      。又利息只給付至97年1月，係由原告向被告丙○○收取
      ，直至97年2月原告未收到利息時，經詢問被告乙○○後
      ，始知錢均為被告丙○○所挪用。而錄音帶所述內容，應
      是當時在ＫＴＶ，原告即爭執不管錢是何人拿去，均應還
      給原告，不能相互推諉等語。
（三）證據：提出借據及交易明細表影本各1份、匯款單據影本3
      份等為證。
二、被告則抗辯如下：
（一）被告乙○○主張：
    1.伊與原告及被告丙○○、甲○○原為臺灣省自來水公司同
      事，其於91年間因故需借款時，原告已退休，係由被告丙○○出面介紹，原告始同意借伊300萬元，並由原告將借
      款匯入伊帳戶後，始由被告丙○○約兩造簽立借據給原告
      ，並由被告甲○○、丙○○擔任借款保證人，借款期限為
      1年，自91年2月至92年2月，利息為月利率1分，原告並表
      示還款時直接與被告丙○○處理即可。
    2.嗣被告於91年2月4日將系爭借款中之100萬元返還原告，
      並依原告當初指示匯入被告丙○○帳戶，每月利息亦交付
      被告丙○○，復於屆清償期時，依原告當初指示將200萬
      元交付被告丙○○以為清償，其中150萬元匯入被告丙○○之帳戶、50萬元則以現金交付被告丙○○。被告乙○○
      向原告借款期間均依約支付利息，上述還款亦按原告意思
      直接以被告丙○○為清償窗口，原告歷年來從未對被告表
      示未收到利息或還款，也從未對被告請求清償利息或借款
      ，直至97年4月間，突向嘉義縣水上鄉調解委員會聲請調
      解，主張被告乙○○尚未清償系爭借款並要求還款，因調
      解不成立，原告始聲請鈞院核發支付命令，經被告異議後
      ，由鈞院訴訟審理。
    3.另由兩造間對談錄音內容可證，原告與被告丙○○早已約
      定，待被告丙○○退休後以其退休金返還原告，但因被告
      丙○○未依約履行，原告始對被告乙○○主張系爭借款未
      清償；且對談內容中，原告亦承認借款時有講過要被告乙○○「還錢時跟榮豐處理就好了」等語，是依前述事實經
      過，被告乙○○向原告借貸之300萬元本金及應支付之利
      息債務，應已發生清償效力，原告卻主張被告交付被告丙○○之金錢，只有利息發生清償效力，本金部分不能生清
      償效果，原告主張顯無理由；由上述兩造對談錄音內容亦
      足證原告已承認匯款給被告丙○○已發生清償本件借款之
      效力，否則為何原告與被告丙○○私下約定等被告丙○○
      退休再還？依民事訴訟法第277條，原告應就其主張負舉
      證責任等語，並聲明：(1)請求駁回原告之訴。(2)訴訟費用
      由原告負擔。(3)如受不利益判決，願供擔保請准宣告免為
      假執行。
    4.證據：匯款單據影本2份、錄音帶1捲及譯文1份等為證。
（二）被告丙○○主張：系爭借款及利息均由原告委其代為收受
      及處理，與被告乙○○、甲○○無關，原來是被告乙○○
      借的，但被告乙○○是拿200萬元，其餘100萬元是其在使
      用，嗣被告乙○○返還200萬元由其代為收受後，這300萬
      元利息均由其處理付息予原告迄97年7月，並已返還10萬
      元予原告等語。
（三）被告甲○○主張：渠僅係保證人而已，因原告將系爭借款
      均交由被告丙○○處理，被告乙○○即將系爭借款交付被
      告丙○○代為清償原告，並不知被告丙○○未將系爭借款
      交還原告等語。
三、本件不爭執之事項：
（一）兩造確有簽立系爭借貸契約。
（二）原告有將系爭借款300萬元交付被告乙○○。
四、本件之爭點：
    被告乙○○是否已清償原告系爭借款300萬元？
五、本院之判斷：
（一）按依債務本旨，向債權人或其他有受領權人為清償，經其
      受領者，債之關係消滅，民法第309條第1項定有明文；而
      依債務本旨向有受領權人為清償，經其受領者，債之關係
      即歸消滅，縱令債權人不因其受領而受利益，亦無據以對
      抗債務人之餘地（最高法院23年上字第917號判例意旨參
      照）。次按當事人主張有利於己之事實者，就其事實有舉
      證之責任，民事訴訟法第277條前段定有明文。經查：
    1.本件原告主張被告乙○○於91年2月1日邀同被告丙○○、
      甲○○擔任保證人，向原告借款300萬元，並約定清償期
      限為92年2月1日，原告並已將上開金額交付被告乙○○等
      事實，除提出借據及交易明細表影本各1份、匯款單據影
      本3份等為證外，復為被告所自認，自堪信原告此部分主
      張為真實。惟被告乙○○則以系爭借款業已清償等語置辯
      ，依舉證責任分配之原則，自應由被告乙○○對清償之事
      實，負舉證責任。
    2.被告乙○○抗辯其已交付被告丙○○系爭借款之金額，以
      為清償向原告所借之系爭借款乙節，業據提出匯款單據影
      本2份，並經證人即被告丙○○到庭證稱：系爭借款300萬
      元本金及利息均由原告委託其代為收受及處理，被告乙○○確於92年間已清償系爭借款本金300萬元及借款期間之
      利息，其中本金部分250萬元係匯入其帳戶，50萬元則係
      交付其現金，惟因其代為收受系爭借款本金後，即予以挪
      用，並未交還原告，此期間之利息則由其繳交原告，原告
      亦知上情，且其已返還原告本金10萬元等語（見本院98年
      1月8日言詞辯論筆錄），是以證人丙○○僅為系爭借款之
      一般保證人，於原告就被告乙○○之財產強制執行無效果
      或不足清償時，始應由其負給付之責，衡諸常情，其當無
      陷己身為系爭借款之主債務人，而為偏頗被告乙○○證詞
      之理，據此，堪認其所為上開證述應屬非虛，此外，復有
      上開被告乙○○所提出之匯款單據相互憑佐，即被告乙○○上開辯稱，應屬有據，足資採信。從而，被告乙○○既
      已將系爭借款向有受領權之證人丙○○為清償，且經其收
      受，揆諸前開規定，被告乙○○對原告之借款債務即告消
      滅，縱使證人丙○○違反其受託於原告應盡之忠實義務，
      未將系爭借款交予原告，致損害原告之權益，原告亦不得
      以此對抗被告乙○○並對之請求清償系爭借款。
（二）綜上所述，原告與被告乙○○間之系爭借款債務即已消滅
      ，則原告依借貸契約及一般保證之法律關係，請求被告乙○○給付原告300萬元，如對被告乙○○之財產強制執行
      無效果或不足清償時，由被告丙○○、甲○○給付之，即
      為無理由，應予駁回。
六、本件事證已臻明確，兩造其餘攻擊、防禦方法及提出未援用
    之證據，經斟酌後認不影響判決基礎，無逐一論述必要，併
    此敘明。
七、結論：原告之訴為無理由，依民事訴訟法第78條，判決如主
    文。
中    華    民    國    98    年    1     月    22    日
                  民一庭法  官  游悅晨
以上正本係照原本作成
如對本判決上訴須於判決送達後20日內向本院提出上訴狀
中    華    民    國    98    年    1     月    22    日
                        書記官  張富


司法院資訊處製作；財團法人民間司法改革基金會備份。
